最　高　行　政　法　院　判　決　　　　　　　　　　　九十三年度判字第一四號
　　上　訴　人　饒王春美即明格企業社
　　被 上訴 人　財政部高雄關稅局
　　代　表　人　甲○○
右當事人間因虛報進口貨物事件，上訴人對於中華民國九十一年十一月五日高雄高等
行政法院九十一年度訴字第四七○號、九十一年度訴字第四七一號、九十一年度訴字
第四七二號、九十一年度訴字第六一三號及九十一年度訴字第六一四號判決，提起上
訴。本院判決如左：
　　主  文
上訴駁回。
上訴審訴訟費用由上訴人負擔。
    理　由
上訴人起訴主張：上訴人進口（暫時保藏）橄欖，業經報關在案。查（暫時保藏）橄
欖與（甜味調製）橄欖係同屬暫時保藏所規範中之一項，系爭進口橄欖屬半成品，非
立即可食用之成品，來貨需再加工、加料、調製，始能成為食用成品，來貨只有少許
糖分，並非被上訴人所認定之甜味調製，糖分高達百分之五十以上，其與實際來貨情
形相差很大。本案發生後，上訴人再三向被上訴人陳情，說明詳細製造過程，並請求
被上訴人派員至上訴人工廠現場勘驗，以區別成品與半成品之差異，惟均未蒙採信，
被上訴人屢次審查，均堅持己見，未能公平處理，仍作不利上訴人之認定，核定來貨
為即可食用成品「甜味調製橄欖」。經查，海關進口稅則規定「暫時保藏之橄欖」第
一欄稅率為百分之十，「酸漬除外之調製或保藏橄欖，未冷凍，第二○○六節之產品
除外」，第二欄稅率為百分之二十二，惟海關進口稅則並未明文規定何種保藏方式為
「暫時保藏」橄欖﹔何種方式為「酸漬除外之調製或保藏」橄欖，主管機關就此亦無
明確函釋，何能責令一般人民知悉其中差異？被上訴人主張區別上開「暫時保藏」橄
欖及「酸漬除外之調製或保藏」橄欖之依據，乃係參據「國際商品統一分類制度註解
中文版」第三十九頁對稅則第○七一一節之詮釋及同註解第一二九頁對稅則第二○○
五節之詮釋為其論據，惟其所指「國際商品統一分類制度註解中文版」究屬何種性質
？何以得作為解釋海關進口稅則之依據？其是否得直接用以規範一般人民？均尚非無
疑。上訴人雖從事橄欖加工業，惟上開「暫時保藏」及「酸漬除外之調製或保藏」之
區別，既未有任何法令加以明定，自非上訴人所能注意，上訴人因所進口之橄欖乃作
為原料之用，尚須經加工製造調製為成品，始能對外販售，故上訴人主觀上認定進口
之橄欖係屬「暫時保藏」，自有所據而難認有任何過失可言，依司法院釋字第二七五
號解釋意旨，上訴人既無過失，尚難遽以海關緝私條例第三十七條第一項第二款罰之
，訴願決定及原處分均未見及此，而為不利上訴人之認定，實有違誤。上訴人申報後
已依被上訴人指示更正稅則稅率報稅，並無逃漏稅，被上訴人處分顯有不當等語。爰
求為判決九十一年度訴字第四七○、四七一、四七二、六一三、六一四號案之訴願決
定及原處分（含復查決定）均撤銷。
被上訴人則以：查海關進口稅則第○七一一．二○．○○號為：「暫時保藏之橄欖」
，第一欄稅率百分之十（第二欄未列稅率）；第二○○五．七○．○○號為：「酸漬
除外之調製或保藏橄欖，未冷凍，第二○○六節之產品除外」，第二欄稅率百分之二
十二。參據國際商品統一分類制度註解中文版第三十九頁對稅則第○七一一節及同註
解第一二九頁對稅則第二○○五節之詮解。系爭貨物經被上訴人檢樣送請財政部核定
之權威鑑定機構「食品工業發展研究所」化驗結果，係「合成甜味劑與糖漬混合調製
橄欖」；又被上訴人為審慎計，復函請原化驗鑑定機構複核所含之糖量，嗣經該機構
九十年八月七日以食研服字第一○三二號函復。準此，系爭第二項來貨為「調製橄欖
」，應無疑義，符合前開註解稅則第二○○五節之範圍，被上訴人予以核列專屬稅則
第二○○五．七○．○○號，按稅率百分之二十二核課，並無不合。至於系爭貨物進
口後是否尚需加工為成品，並不影響系爭貨物品質之認定及稅則之歸列。系爭貨物既
經化驗鑑定為「甜味調製橄欖」，其加工處理層次已非屬「暫時保藏之橄欖」之範圍
，上訴人所稱暫時保藏橄欖與甜味調製橄欖係同屬暫時保藏所規範中一項云云，顯有
誤解。上訴人從事橄欖加工，對進口之橄欖應具專業，其未依來貨之實際加工處理層
次分別據實申報，致生漏稅情事，難辭疏於查證來貨品質之過失責任，參照司法院釋
字第二七五號解釋意旨，自應受罰。查緝重點在於貨品名稱的正確申報，而稅則稅率
被上訴人本可依職權調查調整，上訴人申報貨名既與來貨不同，縱然其稅則稅率更正
後是正確，仍屬違章，本件上訴人所持理由核無可採等語資為抗辯。
原審斟酌全辯論意旨及調查證據之結果，以本件上訴人委由聯豐報關有限公司分別於
八十九年十二月二十九日及九十年二月二十七日向被上訴人所屬中島支局報運進口大
陸產製OLIVES(PROVISIONALLY PRESERVED）暫時保藏之橄欖五批（進口報單各為第Ｂ
Ｄ／八九／ＴＢ五八／○○一○、ＢＤ／九○／Ｋ九五九／○○○一、ＢＤ／八九／
ＴＢ五八／○○一一、ＢＤ／八九／ＴＢ五八／○○○三、ＢＤ／八九／ＴＢ五八／
○○○四號），經該分局派員查驗結果，認部分來貨品質存疑待送鑑定，嗣經被上訴
人檢樣，分別於九十年四月十二日、十六日以高便進字第九○○五○二九一、九○○
五一二九五、九○○五○二九○、九○○五○二九四、九○○五○二九六號函，委經
食品工業發展研究所分別於九十年五月十六日、十八日以食研服字第○一三八九、○
一三八六、○一三八八、○一三八七、○一三八五號函復，均鑑定係屬「合成甜味劑
與糖漬混合調製橄欖」，與所申報之「暫時保藏之橄欖」品質不符，且原申報「暫時
保藏之橄欖」應核列稅則第○七一一．二○．○○號，稅率百分之十，而「甜味調製
橄欖」應核列稅則第二○○五．七○．○○號，稅率百分之二十二。被上訴人遂依財
政部關稅總局驗估處查得之價格核估，核認上訴人偷漏關稅按上開報單順序分別為八
四、四三八元，七○、三一五元，七二、○九五元，七○、九五四元，五五、三四七
元，並就進口報單編號第ＢＤ／八九／ＴＢ五八／○○一○號第二項違章事實，以上
訴人有虛報所運貨物之品質，偷漏關稅及虛報貨名，涉嫌逃避管制情事，依據海關緝
私條例第三十七條第一項第二款及第四十四條規定，處第二項貨物所漏進口稅額二倍
之罰鍰計一六八、八七六元，並追徵所漏進口稅款計一一二、四五九元（即進口稅一
一○、七一四元、商港建設費一、五二九元，推廣貿易服務費二一六元）；又因上訴
人前另涉基隆關稅局八八年第八八一六七二、八八一六七三、八八一八一六號等三件
緝案確定在案，皆屬違反海關緝私條例之同一虛報行為，於五年內違反相同之虛報行
為，被上訴人遂就上開進口報單編號ＢＤ／九○／Ｋ九五九／○○○一、ＢＤ／八九
／ＴＢ五八／○○一一、ＢＤ／八九／ＴＢ五八／○○○三、ＢＤ／八九／ＴＢ五八
／○○○四號之違章事實，依海關緝私條例第三十七條第一項第二款、第四十四條及
第四十五條規定，依進口報單編號順序分別處所漏進口稅額四倍之罰鍰計一六八、八
七六元，二八一、二六○元，二八八、三八○元，二八三、八一六元，二二一、三八
八元，並追徵所漏進口稅款計一一二、四五九元，四七、九七八元，九八、二九一元
，九七、九五五元，八二、一○四元等事實，有進口報單、食品工業發展研究所委託
試驗報告書、被上訴人緝私報告表、被上訴人（九○）中島字第○一八二、一○七○
、一一三八、一一一七、一○五二號處分書、基隆關稅局八八年第八八一六七二、八
八一六七三、八八一八一六號處分書等附於原處分卷可稽，且為兩造所不爭，堪信為
實。經查，系爭五批進口橄欖經被上訴人檢樣函請食品工業發展研究所鑑定後，認係
「合成甜味劑與糖漬混合調製橄欖」，有前揭食品工業發展研究所委託試驗報告書附
原卷可稽；被上訴人為進一步確認，復函請上開原化驗鑑定機構複核所含之糖量，該
機構亦以九十年八月七日食研服字第一○三二號函復稱：「二、．．．本案本所之檢
驗結果係以橄欖之可食部分（即不含橄欖籽）做為計算依據，而所送樣品係屬乾貨，
其含糖量相對提高，應屬合理。三、根據所送樣品之分析結果顯示，其總糖含量達百
分之五十以上，且果糖、葡萄糖及蔗糖含量之比例差異甚大，研判應有經過不同之糖
漬加工處理，另各樣品皆可檢出糖精，因此所送樣品應屬合成甜味劑與糖漬混合調製
之橄欖。」而食品工業發展研究所係屬研究食品工業之發展研究單位，對於橄欖食品
之品質、屬性自有其專業性判斷能力，所為鑑定意見，自屬可採。況上訴人對於食品
工業發展研究所之上開鑑定有如何瑕疵，並未舉證以明，則其主張系爭進口橄欖為暫
時保藏之橄欖，非屬合成甜味劑與糖漬混合調製橄欖及鑑定結果與事實不符云云，即
無足採。另系爭貨物進口後是否尚需加工為成品，並不影響系爭貨物品質之認定及稅
則之歸列，是上訴人以被上訴人未應其要求親赴上訴人工廠調查來貨有無再加工之製
程，指摘原處分，亦無可取。又按現行進口貨物通關係採申報與查驗制度，進口貨物
如有實到貨物與原申報不符並涉漏稅或逃避管制等情事者，應受海關緝私條例有關規
定論處，是上訴人為其自身權益，避免因虛報觸法而受罰，自有在報關前主動查明來
貨之海關進口稅則號別義務，如有不明白應列何稅則號別者，亦可事先檢齊型錄、說
明書等資料及樣品向關稅總局稅則處查詢正確稅則號別再行申報。再按「本稅則各號
別品目之劃分，除依據本稅則類、章及其註，各號別之貨名及解釋準則之規定外，並
得參據關稅合作理事會編纂之『國際商品統一分類制度（H.S） 註解』及其他有關文
件辦理。」海關進口稅則附則第一條規定甚明。是海關進口稅則各號別品目之劃分，
於依據該稅則類、章及其註，各號別之貨名及解釋準則之規定外，尚得參據國際商品
統一分類制度註解辦理，應無疑義。上訴人稱並無法令依據，尚有誤解。又海關進口
稅則第○七一一．二○．○○號為「暫時保藏之橄欖」，第一欄稅率百分之十；第二
○○五．七○．○○號為「酸漬除外之調製或保藏橄欖，未冷凍，第二○○六節之產
品除外」，第二欄稅率百分之二十二，參據國際商品統一分類制度註解中文版第三十
九頁對稅則第○七一一節之詮釋：「本節適用於使用前在運輸或貯藏時僅為暫時保藏
而進行處理（例如，以二氧化硫氣體、鹽水、硫磺水或其他保藏用溶液）．．．」；
另同註解第一二九頁對稅則第二○○五節之詮解：「本節所稱之『蔬菜』．．．此類
產品．．．以超過第七或十一章所列之方法調製或保藏者，均歸入本節。」甚明，是
並無上訴人所指「暫時保藏之橄欖」「酸漬除外之調製或保藏橄欖」歸列不明情形。
上訴人既有確定所申報內容與實到貨物相符之義務，且可經由上開查詢確定稅則而不
為，依司法院釋字第二七五號解釋，上訴人仍應難辭虛報進口貨物之責任，應受行政
罰責。所為並無故意過失歸責條件之主張亦非可採。系爭進口橄欖既符合前開註解稅
則第二○○五節之範圍，被上訴人予以核列專屬稅則第二○○五．七○．○○號，按
稅率百分之二十二核課，並無不合。按應受行政罰之行為，僅須違反禁止規定或作為
義務，而不以發生損害或危險為其要件。本件上訴人之行為違反海關緝私條例之規定
，已如前述，又該條例係行為人違反現行進口貨物通關之申報與查驗制度之處罰依據
，進口貨物如有實到貨物與原申報不符並涉漏稅或逃避管制等情事者，即應受海關緝
私條例有關規定論處，上訴人縱依被上訴人指示更正稅則稅率，仍不能解免其違章責
任。遂認上訴人上開各項主張既皆無可採，被上訴人適用首揭規定所為系爭五件原處
分（均含復查決定），其認定事實、適用法律及裁量權之行使，均無違誤，訴願決定
予以維持，亦無不合，駁回上訴人之訴，核無違誤。上訴意旨仍執前詞，主張來貨係
半成品，只有少許糖分，並非糖分高達百分之五十以上云云。核與首揭鑑定結果不符
，既未能舉具體事證以證其實，自不足取。其執以指摘原判決不當，求為廢棄，為無
理由，應予駁回。
據上論結，本件上訴為無理由，爰依行政訴訟法第二百五十五條第一項、第九十八條
第三項前段，判決如主文。
中　　華　　民　　國　　九十三　　　年　　　一　　　　月　　　十五　　　日
                    最 高 行 政 法 院  第 四 庭
                                審 判 長 法  官　　　廖　政　雄
                                         法  官　　　趙　永　康
                                         法  官　　　林　清　祥
                                         法  官　　　鍾　耀　光
                                         法  官　　　姜  仁  脩
右  正  本  證  明  與  原  本  無  異
　　　　　　　　　　　　　　　　　　　　 法院書記官　彭　秀　玲
中　　華　　民　　國　　九十三　　　年　　　一　　　　月　　　十五　　　日
